臺灣新竹地方法院刑事判決　　　　　　　
                                     110年度原訴字第57號
公  訴  人  臺灣新竹地方檢察署檢察官
被      告  黃石桂


指定辯護人  本院公設辯護人周凱珍
上列被告因違反森林法案件，經檢察官提起公訴（110年度偵字
第7372號），被告於本院準備程序中就被訴事實為有罪之陳述，
經本院合議庭評議後裁定由受命法官獨任行簡式審判程序，判決
如下：
    主  文
甲○○犯森林法第五十二條第一項第一款、第六款、第三項之竊取
森林主產物貴重木罪，處有期徒刑壹年陸月，併科罰金新臺幣壹
佰伍拾萬元，罰金如易服勞役，以罰金總額與壹年之日數比例折
算。緩刑貳年，緩刑期間付保護管束，並應於本判決確定後壹年
內接受法治教育課程貳場次。
扣案懸掛已註銷報廢車牌號碼00-0000號車牌之藍色自用小貨車
壹輛沒收。
    事  實
一、甲○○明知坐落新竹縣○○鄉○○段0地號土地，係行政院農業委
    員會林務局所管領之國有林地（係保安林），經列編為新竹
    縣尖石鄉竹東事業區第132林班地，非經許可，不得擅自砍
    伐或取走生長於該林地之森林主、副產物，且明知牛樟木為
    森林主產物，且為貴重木，市面上鮮少合法流通，倘無合法
    來源證明，當屬盜伐自國有林班地之贓物，於民國110年6月
    20日21時30分許前之不詳時間，駕駛懸掛已註銷報廢車牌號
    碼00-0000號車牌之藍色自用小貨車，前往上揭林地處，見
    有已砍伐完畢之牛樟木樹材（重量約38.5公斤，經公告為貴
    重木）1塊放置於該林地內（TWD97 座標X:000000 Y：00000
    00），竟基於使用車輛搬運森林主產物為貴重木贓物之犯意
    ，將該牛樟木樹材搬運至上揭貨車後車斗處擺放，且以該貨
    車將之載運下山而竊盜得逞。嗣於110年6月20日21時30分許
    ，行經新竹縣○○鄉○○村○○○○○○○0號農路處，因行跡可疑，為
    警攔檢盤查而當場查獲，並扣得上揭貨車1輛、牛樟木樹材1
    塊（業已發還林務局新竹林區管理處竹東工作站保管）等物
    。
二、案經內政部警政署保安警察第七總隊第五大隊報告、行政院
    農業委員會林務局新竹林區管理處訴請臺灣新竹地方檢察署
    （下稱新竹地檢署）檢察官偵查起訴。
    理  由
壹、程序部分
　　被告甲○○所犯森林法第52條第1項第1款、第6款、第3項之於
    保安林為搬運贓物使用車輛之竊取森林主產物貴重木罪，非
    死刑、無期徒刑、最輕本刑為3年以上有期徒刑之罪，或高
    等法院管轄第一審之案件，被告於本院審理程序進行中，就
    被訴事實為有罪之陳述，經告以簡式審判程序之旨，並聽取
    檢察官、被告及辯護人之意見後，本院合議庭評議後認合於
    刑事訴訟法第273條之1第1項之規定，裁定由受命法官獨任
    進行簡式審判程序。又依刑事訴訟法第273條之2、同法第15
    9條第2項規定，簡式審判程序不適用傳聞法則有關限制證據
    能力之相關規定，附予敘明。
貳、實體部分
一、認定犯罪事實所憑之證據及理由： 
（一）上開犯罪事實，業據被告於偵查、本院訊問、準備程序及
      簡式審判程序中均坦承不諱（見新竹地檢110年度偵字第7
      372號偵查卷《下稱110偵7372卷》第39頁、第50頁、本院11
      0年度原訴字第57號卷《下稱本院卷》第56至57頁、第64頁
      ），並有下列證據可資佐證，足認被告甲○○之任意性自白
      均核與事實相符，堪以採信：
  １、證人余智賢於警詢時之證述（見110偵7372卷第13至14頁）
      。
  ２、內政部警政署保安警察第七總隊搜索扣押筆錄、扣押物品
      目錄表各1份（見110偵7372卷第81至84頁）。
  ３、贓物認領保管單1份（見110偵7372卷第85頁）。
  ４、查獲現場及扣押物品照片24張（見110偵7372卷第86至95頁
      ）。
  ５、110年6月20日會勘紀錄1份（見110偵7372卷第96頁）。
  ６、保七總隊第五大隊新竹分院110年6月21日偵查報告1份（見
      110偵7372卷第97至98頁）。
  ７、車輛詳細資料報表1份（見110偵7372卷第104頁）。
  ８、行政院農業委員會林務局新竹林區管理處110年7月30日竹
      政字第1102212232號函檢附森林被害告訴書、森林主副產
      物被害價格查定書、林產物價金查定表各1份（見新竹地
      檢110年度他字第2241號偵查卷《下稱110他2241卷》第1至4
      頁）。
  ９、行政院農業委員會林務局新竹林區管理處處理違反森林法
      案件被害林木判別報告書1份（見110他2241卷第11頁）。
（二）綜上所述，本案事證已臻明確，被告犯行洵堪認定，應依
      法論科。　　
二、論罪科刑：
（一）按森林法所謂「主產物」係指生立、枯損、倒伏之竹木及
      餘留之根株、殘材而言，而「副產物」則指樹皮、樹脂、
      種實、落枝、樹葉、灌藤、竹筍、草類、菌類及其他主產
      物以外之林產物，此經國有林林產物處分規則第3條第1款
      、第2款規定甚明，是森林主產物，並不以附著於其生長
      之土地，仍為森林構成部分者為限，尚包括已與其所生長
      之土地分離，而留在林地之倒伏竹、木、餘留殘材等。至
      其與所生長土地分離之原因，究係出於自然力或人為所造
      成，均非所問，即便係他人盜伐後未運走之木材，既仍在
      管理機關之管領力支配下，如予以竊取，仍屬竊取森林主
      產物(最高法院93年台上字第860號判例意旨參照)。又森
      林法第52條第1項第6款規定竊取森林主、副產物，為搬運
      贓物，使用牲口、車輛、船舶或有搬運造材之設備者，加
      重處罰，旨在阻止宵小利用易於搬移、運送之設備，助益
      其搬運贓物脫離現場，以遂其盜取森林產物之目的，資以
      杜絕森林之濫採行為。其所處罰者，係竊取森林主(副)產
      物，而利用設備載運贓物脫離現場之行為，故舉凡足供助
      益行為人搬移、運送贓物之牲口、車船等一切設備，均屬
      該條文規範之範疇(最高法院100年度台上字第1368號判決
      意旨參照)。查本案被告於上揭保安林內發現之牛樟木樹
      材1塊，揆諸前揭見解，該樹材在尚未運走之前，仍屬於
      林地內之森林主產物，且牛樟木業於104年7月10日經行政
      院農業委會公告屬貴重木樹種，而被告自該處撿拾貴重木
      牛樟木，自應依森林法之規定論處。
（二）核被告所為，係犯森林法第52條第1項第1款、第6款於保
      安林為搬運贓物，使用車輛竊取森林主產物貴重木罪，並
      應依同法第52條第3項之規定加重其刑。又森林法竊盜罪
      、贓物罪為刑法竊盜罪、贓物罪之特別法，依特別法優於
      普通法原則，自應優先適用森林法規定處斷。
（三）本案無刑法第59條酌減其刑之適用：
  １、被告之辯護人固為被告請求依刑法第59條規定酌減其刑，
      惟按刑法第59條所規定之酌量減輕其刑，係裁判上之減輕
      ，必以犯罪之情狀可憫恕，認為宣告法定最低度之刑猶嫌
      過重者，始有其適用。如別有法定減輕之事由，應先依法
      定減輕事由減輕其刑後，科以最低刑度，猶嫌過重時，始
      得為之（最高法院99年度台上字第5999號、100年度台上
      字第744號判決意旨參照）。又刑法第59條規定犯罪之情
      狀可憫恕者，得酌量減輕其刑，其所謂「犯罪之情狀」，
      與同法第57條規定科刑時應審酌之一切情狀，並非截然不
      同之領域，於裁判上酌減其刑時，應就犯罪一切情狀（包
      括第57條所列舉之10款事項），予以全盤考量，審酌其犯
      罪有無可憫恕之事由（即有無特殊之原因與環境，在客觀
      上足以引起一般同情，以及宣告法定低度刑，是否猶嫌過
      重等等），以為判斷（最高法院95年度台上字第6157號判
      決意旨參照）。
  ２、查被告於101年間已因違反森林法案件，經本院以101年度
      訴字第798號判決判處有期徒刑6月，併科罰金新臺幣（下
      同）53萬9,496元，於102年5月13日易科罰金執行完畢確
      定，有臺灣高等法院被告前案紀錄表在卷可稽（見本院卷
      第49頁），是其明知違法仍為本案犯行，蔑視我國對森林
      資源之保護，且無情輕法重、顯可憫恕之特別情狀，非屬
      得依刑法第59條規定酌減之事由，難認被告有刑法第59條
      酌減其刑規定之適用。
（四）爰審酌森林資源具有國土保安、水土保持、涵養水源、調
      節氣候、生物多樣性保育、林產經濟等多種公益及經濟效
      用，尤以貴重木不僅為高經濟且在生態上有其特殊價值，
      被告為具相當社會經驗之成年人，罔顧自然生態維護之不
      易，不思以正當途徑獲取財物，僅為一己私利恣意竊取、
      搬運森林主產物，蔑視國家對森林資源之保護，對國家財
      產及森林保育工作造成相當程度之損害，所為實應予非難
      ；惟念被告自始坦認犯行之犯後態度，竊得之牛樟木樹材
      已發還新竹林管處（見110偵7372卷第85頁），兼衡被告
      自述其國小畢業之智識程度、案發時從事砍竹子職務、已
      婚、有二名成年子女、與太太及未成年孫女同住，經濟狀
      況勉持，需扶養照顧未成年孫女（見本院卷第64頁），暨
      其犯罪之動機、目的、手段、素行、被竊森林主產物之材
      積、價值等一切情狀，量處如主文所示之刑。又易服勞役
      以1,000元、2,000元或3,000元折算1日，但勞役期限不得
      逾1年；罰金總額折算逾1年之日數者，以罰金總額與1年
      之日數比例折算，刑法第42條第3項及第5項前段定有明文
      。是本院諭知併科罰金之金額，縱以3,000元折算勞役日
      數，仍逾1年之日數，爰依刑法第42條第5項前段規定，諭
      知罰金如易服勞役，以罰金總額與1年之日數比例折算。
（五）緩刑宣告之說明：
　    被告前曾因故意犯罪受有期徒刑以上刑之宣告，執行完畢
      或赦免後，5年以內未曾因故意犯罪受有期徒刑以上刑之
      宣告，有臺灣高等法院被告前案紀錄表在卷可稽，其因一
      時失慮而為本案犯行，固應予非難，然考量被告始終坦承
      犯行，且竊得之牛樟木樹材僅1塊，復已發還森林管理機
      關，有贓物認領保管單1份在卷可稽（見110偵7372卷第85
      頁），已如前述，堪信其經此偵審程序及刑之宣告後，當
      知所警惕，而無再犯之虞，故本院認其所受上開刑之宣告
      以暫不執行為適當，爰依刑法第74條第1項第2款之規定，
      併予諭知緩刑2年，以啟自新。又為使被告深切反省，具
      備正確法治觀念，並預防再犯，本院認亦應課予一定條件
      之緩刑負擔，令其能從中深切記取教訓，爰依刑法第74條
      第2項第8款規定，諭知被告應於本判決確定1年內接受法
      治教育課程2場次，併依刑法93條第1項第2款諭知緩刑期
      內付保護管束，期能使被告於法治教育及保護管束期間，
      確切明瞭其行為之不當與危險性，並培養正確法治觀念。
      又上開為緩刑宣告附帶之條件，依刑法第75條之1第1項第
      4款規定，若被告不履行負擔，且情節重大足認原宣告之
      緩刑難收其預期效果，而有執行刑罰之必要者，依刑法第
      75條之1第1項第4款之規定，得撤銷其緩刑之宣告，併此
      敘明。　　　
三、沒收部分：
（一）按犯本條之罪者，其供犯罪所用、犯罪預備之物或犯罪所
      生之物，不問屬於犯罪行為人與否，沒收之，森林法第52
      條第5項定有明文。扣案之懸掛已註銷報廢車牌號碼00-00
      00號車牌之藍色自用小貨車，為被告所有，且係本案被告
      犯竊取森林主產物貴重木犯行所用之車輛，業據被告供承
      在卷（見本院卷第57頁、第63頁），爰依前揭規定予以宣
      告沒收。
（二）至被告竊得之牛樟木樹材1塊，為警扣押後業經森林管理
      機關領回，此有贓物認領保管單1份在卷可稽（見110偵73
      72卷第85頁），堪認本案犯罪所得已實際合法發還被害人
      ，依刑法第38條之1第5項之規定，不再宣告沒收、追徵。
據上論斷，應依刑事訴訟法第273條之1第1項、第299條第1項前
段，森林法第52條第1項第1款、第6款、第3項、第5項，刑法第1
1條、第42條第3項、第5項、第74條第1項第2款、第2項第8款、
第93條第1項第2款，判決如主文。
本案經檢察官陳子維提起公訴、檢察官黃嘉慧到庭執行職務。
中　　華　　民　　國　　111 　年　　1 　　月　　27　　日
                  刑事第六庭    法  官    蔡玉琪
以上正本證明與原本無異。
如不服本判決應於收受本判決後20日內向本院提出上訴書狀，上
訴書狀應敘述具體理由。上訴書狀未敘述上訴理由者，應於上訴
期間屆滿後20日內補提理由書狀於本院(均須按他造當事人之人
數附繕本 )「切勿逕送上級法院」。 
中　　華　　民　　國　　111 　年　　1 　　月　　27　　日
                                書記官    李念純
附錄本案論罪科刑法條：　　
森林法第52條：
犯第50條第1項、第2項之罪而有下列情形之一者，處1年以上7年
以下有期徒刑，併科新臺幣1百萬元以上2千萬元以下罰金：
一、於保安林犯之。
二、依機關之委託或其他契約，有保護森林義務之人犯之。
三、於行使林產物採取權時犯之。
四、結夥二人以上或僱使他人犯之。
五、以贓物為原料，製造木炭、松節油、其他物品或培植菇類。
六、為搬運贓物，使用牲口、船舶、車輛，或有搬運造材之設備
    。
七、掘採、毀壞、燒燬或隱蔽根株，以圖罪跡之湮滅。
八、以贓物燃料，使用於礦物之採取，精製石灰、磚、瓦或其他
    物品之製造。
九、以砍伐、鋸切、挖掘或其他方式，破壞生立木之生長。
前項未遂犯罰之。
第一項森林主產物為貴重木者，加重其刑至二分之一。
前項貴重木之樹種，指具高經濟或生態價值，並經中央主管機關
公告之樹種。
犯本條之罪者，其供犯罪所用、犯罪預備之物或犯罪所生之物，
不問屬於犯罪行為人與否，沒收之。
第五十條及本條所列刑事案件之被告或犯罪嫌疑人，於偵查中供
述與該案案情有重要關係之待證事項或其他正犯或共犯之犯罪事
證，因而使檢察官得以追訴該案之其他正犯或共犯者，以經檢察
官事先同意者為限，就其因供述所涉之犯罪，減輕或免除其刑。